【裁判字號】    97,上易,216
【裁判日期】    970527
【裁判案由】    侵權行為損害賠償
【裁判全文】
臺灣高等法院民事判決                 97年度上易字第216號
上  訴  人  丙○○
                        之2
被上訴人    乙○○○
                        樓
            甲○○
                        樓
共      同
訴訟代理人  張世柱律師
            陳明彥律師
上列當事人間請求侵權行為損害賠償事件，上訴人對於中華民國
97年1月14日臺灣臺北地方法院96年度訴字第9276號第一審判決
提起上訴，本院於97年5月20日言詞辯論終結，判決如下：
    主  文
上訴駁回。
第二審訴訟費用由上訴人負擔。
    事實及理由
一、上訴人起訴主張：被上訴人為其兄嫂，伊等於民國 (下同
    )94 年12月21日中午前往父親蕭金定生前居住之臺北市○○
    ○路○段125巷20弄4之5號，發現該屋門鎖遭上訴人更換而無
    法進入，竟將伊所有之前開房屋大門以機車大鎖鎖住，致伊
    心生畏懼，並罹患憂鬱症，迄今不敢遷入居住，且因無法正
    常工作而損失新臺幣（下同）19萬元，被上訴人除應連帶賠
    償外，並應給付精神慰撫金19萬元，為此依侵權行為法律關
    係起訴。並上訴聲明：(一)原判決關於駁回後開部分廢棄。(二)
    被上訴人應再給付上訴人34萬元及自起訴狀繕本送達翌日起
    至清償日止按週年利率百分之5計算之利息。（上訴人於原
    審請求被上訴人應連帶給付上訴人200萬元及自刑事附帶民
    事訴訟起訴狀繕本送達翌日即96年4月27日起至清償日止按
    年息5％計算之利息。原審判決被上訴人應連帶給付上訴人4
    萬元及自96年7月14日起至清償日止按年息5%計算之利息。
    被上訴人並未聲明不服。上訴人僅就原判決駁回其聲明中34
    萬元本息部分聲明不服。）
二、被上訴人辯稱：伊等之父親生前居住於前開房屋，因探望父
    親而持有前開房屋大門鑰匙，詎伊等於前開時間前往祭拜亡
    父，發現上訴人更換前開房屋大門鑰匙，上訴人接獲電話通
    知後，仍遲未現身，伊等認為上訴人如發現大門遭機車大鎖
    鎖住即會回應，遂為此舉動。希能斟酌伊等行為動機、兩造
    資力及上訴人未先行知會即更換大門鑰匙，就本事件之發生
    與有過失等語。並答辯聲明：上訴駁回。
三、兩造不爭執之事實：
    被上訴人為上訴人之兄嫂，渠等之父親蕭金定生前居住於上
    訴人所有之臺北市○○○路○段125巷20弄4之5號，被上訴人
    因探望父親而有該屋大門鑰匙，兩造父親過世後，被上訴人
    於94年12月21日上午11時許欲前往該處祭拜，發現該屋門鎖
    遭上訴人更換而無法進入，遂以機車大鎖鎖住大門，被上訴
    人所涉妨害自由罪部分經原法院96年度易字第1664號及本院
    96 年度上易字第2244號判決有罪確定。
四、按故意或過失，不法侵害他人之權利者，負損害賠償責任；
    數人共同不法侵害他人之權利者，連帶負損害賠償責任；不
    能知其中孰為加害人者，亦同，民法第184條第1項前段及第
    185條第2項定有明文。上訴人主張其因被上訴人之犯罪行為
    而受有損害，既如前述，則其依據侵權行為之法律關係訴請
    被上訴人賠償損害，於法有據，應予准許。
五、上訴人主張：其因被上訴人之鎖門行為及嗣後之騷擾行為致
    心生畏懼並罹患憂鬱症，迄今不敢遷入居住，被上訴人應賠
    償其因無法正常工作之損失19萬元及精神慰撫金19萬元等語
    。被上訴人辯稱：其承認有鎖門，但否認有騷擾情形，上訴
    人所稱恐懼有些誇大，被上訴人當時有打電話確定上訴人不
    在其內才會鎖門等語。經查：
  (一)按侵權行為損害賠償之債，須損害之發生與加害人之故意或
    過失加害行為間有相當因果關係，始能成立。所謂相當因果
    關係，係以行為人之行為所造成之客觀存在事實，依經驗法
    則，可認通常均可能發生同樣損害之結果而言。
  (二)本件上訴人雖稱：被鎖門幾日後，被上訴人又來騷擾，想闖
    進來等語。但被上訴人否認有何騷擾行為，上訴人並未舉證
    證明被上訴人有何騷擾行為，其主張難認為真實。
  (三)上訴人主張：因被上訴人之上開行為而罹患憂鬱症，導致無
    法正常工作，受有19萬元之損失，並提出診斷證明書、名片
    、報名單、台北市立聯合醫院精神科出診病歷等件為證。查
    上訴人所提上開證據，充其量僅能證明上訴人於距離94年12
    月21日之侵權行為逾半年後之95年9月18日經醫院診斷罹患
    憂鬱症之事實，不能證明其罹患憂鬱症係因被上訴人之侵權
    行為所致。且上訴人自承：事發當時我全家外出購物，不在
    屋內，大約下午1點半回家，發現門被鎖起來，馬上請鎖匠
    打開等語。上訴人於被上訴人鎖門時既不在屋內，且其發現
    鎖門後立即請鎖匠，其進出前開房屋之權利雖然受限，但期
    間很短，縱有畏懼之情，所受損害尚屬輕微，一般人遭受此
    等情事應不會因而罹患憂鬱症。上訴人既未能提出積極證據
    足證被上訴人之鎖門行為致其罹患憂鬱症或造成工作損失等
    事實，其請求被上訴人賠償工作損失19萬元，即屬不能准許
    。
  (四)次按慰撫金之多寡，應斟酌雙方之身分、地位、資力與加害
    程度，及其他各種情形核定相當之數額，該金額是否相當，
    自應依實際加害情形與被害人所受之痛苦及雙方之身分、地
    位、經濟狀況等關係決定之（最高法院51年度台上字第223
    號判例意旨參照）。本院審酌上訴人因被上訴人之行為而自
    由權利受損，但受損情形輕微，依原審所調財產資料，上訴
    人94年財產總額698萬3198元，被上訴人甲○○94年財產總
    額58萬4450元，被上訴人乙○○○94年財產總額1萬3340元
    等情狀，認上訴人請求賠償精神慰撫金19萬元尚屬過高，認
    以賠償4萬元為適當。
  (五)被上訴人雖辯稱：上訴人與有過失云云。惟所謂被害人與有
    過失，必須其行為為損害之共同原因，且其過失行為並有助
    成損害之發生或擴大者，始屬相當。上訴人係前開房屋所有
    人，縱未知會被上訴人即更換大門鑰匙，仍難認係本件事故
    發生之共同原因，被上訴人此項抗辯非有理由，不能採取。
六、從而上訴人依侵權行為法律關係，請求被上訴人連帶賠償
    38萬元及起訴狀繕本送達翌日起至清償日止按年息5%計算之
    利息，於請求4萬元及自起訴狀繕本送達被上訴人翌日即96
    年7 月14日起至清償日止按年息5％計算之利息部分，為有
    理由，應予准許。逾此之請求則無理由，應予駁回，其假執
    行之聲請亦失所附麗，應併予駁回。原審就此部分為上訴人
    敗訴之判決，及駁回其假執行之聲請，並無不合。上訴意旨
    指摘原判決此部分不當，求予廢棄改判，為無理由，應予駁
    回。
七、本件事證已臻明確，兩造其餘主張與舉證，無一一論列之必
    要，併此敘明。
八、據上論結，本件上訴為無理由，依民事訴訟法第449條第1項
    、第78條，判決如主文。
中    華    民    國    97    年    5     月    27    日
                    民事第十三庭
                        審判長法  官  黃嘉烈
                              法  官  吳燁山
                              法  官  高鳳仙
正本係照原本作成。
不得上訴。
中    華    民    國    97    年    5     月    29    日
                              書記官  黃慶霽


司法院資訊處製作；財團法人民間司法改革基金會備份。
